【裁判字號】    98,交易,92
【裁判日期】    981126
【裁判案由】    過失致死
【裁判全文】
臺灣基隆地方法院刑事判決              98年度交易字第92號
公  訴  人  臺灣基隆地方法院檢察署檢察官
被      告  甲○○
上列被告因過失致死案件，經檢察官提起公訴（98年度偵字第34
11號），本院判決如下：
    主  文
甲○○因過失致人於死，處有期徒刑壹年。
    事  實
一、甲○○於民國98年7 月11日夜間11時10分許，駕駛車牌號碼
    WR—2925號自小客車，沿侯牡公路往瑞芳方向行駛，途經臺
    北縣瑞芳鎮○○○路110號前，本應注意飲用酒類後，應待
    酒精作用消退，始得駕駛動力交通工具（經警測得渠呼氣酒
    精濃度值為每公升0.28毫克，涉犯公共危險部分，另為不起
    訴處分）及汽車在劃有分向限制線之路段不得駛入來車之車
    道內，而依當時情形，路面乾燥無缺陷亦無障礙物、視距良
    好，應無不能注意之情形，竟因不耐前方貨車慢速行進，疏
    於注意及此，違反前揭規定跨越道路禁制中線（即雙黃線）
    且不顧該路段正巧為上坡路段，前方視線不良，即貿然超越
    前車，不慎與在對向車道行駛、由林寶雲所騎乘之車號JU5
    —087 號重型機車正面發生碰撞，致林寶雲人車倒地，受有
    大腿鼠蹊部裂創併大血管切斷之傷害，經警到場處理並送醫
    急救，仍因出血性休克而不治死亡，甲○○於肇事後犯罪未
    經發覺前，以電話報警，並於警員到場時主動表示其為肇事
    車輛駕駛者而自首犯行。
二、案經甲○○自首暨被害人林寶雲之子丙○○訴由臺北縣政府
    警察局瑞芳分局移送臺灣基隆地方法院檢察署檢察官偵查起
    訴。
    理  由
壹、程序方面
一、按「被告以外之人於審判外之言詞或書面陳述，除法律有規
    定者外，不得作為證據。」、「被告以外之人於偵查中向檢
    察官所為之陳述，除顯有不可信之情況者外，得為證據。」
    、「被告以外之人於審判外之陳述，雖不符前四條之規定，
    而經當事人於審判程序同意作為證據，法院審酌該言詞陳述
    或書面陳述作成時之情況，認為適當者，亦得為證據。當事
    人、代理人或辯護人於法院調查證據時，知有第159條第1項
    不得為證據之情形，而未於言詞辯論終結前聲明異議者，視
    為有前項之同意。」，刑事訴訟法第159條第1 項、第159條
    之1第2項及第159條之5等分別定有明文。查本件檢察官及被
    告於本院審判程序中，對於被害人家屬丙○○於警詢及偵查
    中所為陳述之證據能力，均表示沒有意見，且迄於言詞辯論
    終結前亦未聲明異議，本院審酌被害人家屬丙○○之警詢筆
    錄及偵查筆錄作成情況，核均無違法取證或其他瑕疵，認為
    以之作為證據為適當，自具備證據能力。
二、被告及檢察官於本院審理時，均同意將本案之台北縣府警察
    局瑞芳分局交通事故現場圖、道路交通事故調查報告表(一)、
    (二)、道路交通事故當事人酒精測定紀錄表、汽機車駕駛人酒
    後生理平衡檢測紀錄表作為證據使用（本院98年11月12日審
    判筆錄參照），且本院審酌前述書面陳述，自外部觀之，乃
    警員基於專業知識所繪製、製作，具有相當之中立性，且作
    成過程並無不適當之情形；又對於「被告所駕駛之自小客車
    確實有於前述時地發生車禍，且現場跡證如圖所示」之待證
    事實，具有相當之關聯性，亦無任何不適於作為證據之情形
    ，是本院認依刑事訴訟法159條之5第1 項之規定，前述道路
    交通事故現場圖、道路交通事故調查報告表、道路交通事故
    當事人酒精測定紀錄表、汽機車駕駛人酒後生理平衡檢測紀
    錄表等，有證據能力。
三、卷附瑞芳醫院出具之診斷證明書、臺灣基隆地方法院檢察署
    檢驗報告書（見相驗卷第12、86至91頁），乃負責為被害人
    診斷傷勢之醫師、檢驗員，依其所見而出具之證明文書，核
    其本質，係被告以外之人於審判外之書面陳述；且前述證據
    性質上雖為從事業務之人於業務上所製作之證明文書，但既
    係針對本件車禍個案作成，即與刑事訴訟法第159條之4第2
    款所示，乃通常業務過程不間斷、有規律而準確之記載，且
    有其他業務人員足以校對其正確性，無預見日後可能會被提
    供作為證據之偽造動機之例行性業務文書有間，亦非刑事訴
    訟法第159條之4第2款所謂得成為傳聞例外之業務文書。惟
    檢察官及被告於本院審理時，均同意將前開診斷書、檢驗報
    告書作為證據使用（本院98年11月12日審判筆錄參照），且
    本院審酌前述書面陳述，自外部觀之，乃醫師、檢驗員基於
    專業知識所作成，並未敘述車禍經過、肇事者何人等事實，
    具有相當之中立性，其作成過程並無不適當之情形，又與「
    被害人曾因本件車禍受傷」之待證事實，具有相當之關聯性
    ，是本院認依刑事訴訟法第159條之5第1 項之規定，前開診
    斷證明書、檢驗報告書，有證據能力。
四、卷附由員警所拍攝，關於本件肇事現場及被告駕駛自小客車
    與被害人所駕駛機車之車損相片（見相驗卷第28頁至第63頁
    參照），係由機械（照相機）所拍攝，非屬供述證據，並無
    傳聞法則之適用，且與被告、被害人二人所駕駛汽、機車受
    損部位之待證事實有關聯性，自有證據能力。
貳、實體方面
一、上開事實，業據被告於本院審理時坦承不諱，核與被害人家
    屬丙○○於警詢及偵查中指述之情節相符，並有道路交通事
    故現場圖、道路交通事故調查報告表(一)、(二)、肇事現場及兩
    車車損照片在卷可稽；而被害人林寶雲確因本件車禍經救護
    車送往瑞芳醫院急救，因車禍受有大腿鼠蹊部裂創併大血管
    切斷之傷害，因出血性休克而不治死亡，業經臺灣基隆地方
    法院檢察署檢察官督同法醫師相驗屬實，製有相驗屍體證明
    書、檢驗報告書、勘驗筆錄在卷可稽，並有被害人死亡照片
    附卷足憑。按汽車駕駛人，酒精濃度超過規定標準（即每公
    升0.25毫克），設有罰鍰及吊扣或吊銷駕駛執照不等之不利
    益行政處分，且汽車在雙向二車道行駛時，在劃有分向限制
    線之路段，不得駛入來車之車道內，道路交通安全規則第97
    條第2 款亦定有明文，而被告酒精呼氣濃度值為每公升0.28
    毫克，有渠酒精測試紀錄表在卷可考，雖未達致生公共危險
    之程度，然渠酒精濃度值已逾每公升0.25毫克，違反前揭道
    路交通管理處罰條例規定甚明；又質諸被告警詢及偵查中自
    承：伊想要超車，方違規跨越雙黃線等語，互核卷附前揭道
    路交通事故現場圖、報告表及相片等資料，則被告駕車穿越
    分向限制線不當超車為肇事原因，本件車禍的發生被告有過
    失至為明確。且被害人之死亡結果與被告之駕駛行為間具有
    相當因果關係，堪信被告之自白與事實相符，事證明確，被
    告犯行應堪認定。
二、核被告所為，係犯刑法第276條第1項前段之過失致死罪。被
    告酒醉駕車，因而致人死亡，其所犯過失致人於死罪，應依
    道路交通管理處罰條例第86條第1 項規定，加重其刑。再被
    告於肇事後停留在現場，並於員警據報前往肇事現場處理時
    ，當場承認為肇事人，有台北縣政府警察局瑞芳分局道路交
    通事故肇事人自首情形紀錄表1 份（見相卷第21頁）在卷可
    稽，則被告於所犯過失致人於死罪未發覺前，向有偵查權限
    之台北縣政府警察局瑞芳分局員警自承犯罪之事實，並為願
    受裁判之表示，爰依刑法第62條前段自首之規定減輕其刑，
    並先加後減之。爰審酌被告酒後駕車，操控力及注意力均欠
    佳，致釀本案車禍，造成被害人林寶雲死亡之結果，所生危
    害非輕，並致被害人林寶雲家屬心靈上受有不可抹滅之傷痛
    ，而被告犯後雖坦承犯行等一切情狀，量處如主文所示之刑
    ，以示懲儆。
據上論斷，應依刑事訴訟法第284 條之1 、第299 條第1 項前段
，道路交通管理處罰條例第86條第1 項，刑法第276條第1項、第
62條前段，刑法施行法第1條之1，判決如主文。
本案經檢察官乙○○到庭執行職務。
中    華    民    國    98    年    11    月    26    日
                  刑事第四庭法    官  齊潔
以上正本證明與原本無異。
如不服本判決應於收受送達後10日內向本院提出上訴書狀，並應
敘述具體理由；其未敘述上訴理由者，應於上訴期間屆滿後20日
內向本院補提理由書（均須按他造當事人之人數附繕本）「切勿
逕送上級法院」。
中    華    民    國    98    年    11    月    26    日
                            書 記 官  王月娥
附錄論罪法條
刑法第276條第1項
因過失致人於死者，處2年以下有期徒刑、拘役或2千元以下罰金
。


司法院資訊處製作；財團法人民間司法改革基金會備份。
